臺灣高等法院臺南分院刑事判決　　　　　　　九十二年度上訴字第一四九號　Ｃ
　　　上　訴　人　臺灣嘉義地方法院檢察署檢察官
　　　被　　　告　乙　○　○
　　　選任辯護人　廖　道　成
右上訴人因被告殺人等案件，不服臺灣嘉義地方法院九十一年度重訴字第四號中華民
國九十二年九月九日第一審判決（起訴案號：臺灣嘉義地方法院檢察署九十一年度偵
字第二００九號、第二０一０號），提起上訴，本院判決如左：
      主      文
上訴駁回。
      事      實
一、乙○○原在嘉義市○○路四一二號「賺錢商業大樓」任管理員，林進義為該大樓
    之住戶，二人因而相識。緣林進義多次向乙○○借用其所有車號Ｃ三—二二八九
    號自小客車使用，歸還時均將汽油消耗殆盡未予填補，致乙○○心生不滿，最後
    一次借用車子時更將保險桿等撞毀不予修復而與乙○○發生糾紛，經乙○○報警
    前來處理，糾紛才告平息，惟乙○○對林進義已生極度強烈不滿。嗣於民國九十
    一年二月四日凌晨零時許，林進義趁乙○○在上開「賺錢商業大樓」內值晚班時
    ，竟又向乙○○開口借車，乙○○鑑於以前借車予林進義滋生諸多不快，而予婉
    拒，然遭林進義以言詞相激，雙方遂發生口角，進而互毆。旋於同日凌晨二時許
    ，林進義假裝若無其事地趴在警衛室櫃臺處觀看電視，對乙○○不理不睬，乙○
    ○見狀，思及種種林進義向其借車之惡行，頓萌生殺人之犯意，先將大樓監視系
    統關閉，再進入警衛室隔壁之儲藏室內取出其所有警棍一支藏在身後，繞至林進
    義後方，持警棍重擊林進義頭部四次，致林進義當場倒地死亡。乙○○檢視林進
    義確已斷氣後，立刻將林進義屍體拖入儲藏室內，以二張長方形折疊桌遮住，再
    拿儲藏室內黑色塑膠袋三只重疊套裝後，將林進義屍體裝入該塑膠袋內，復持儲
    藏室內土黃色膠帶纏繞塑膠袋，避免遭人發現，之後乙○○駕駛其上開自小客車
    至「賺錢商業大樓」外巷口，打開車後行李箱，再入大樓內利用手推車將裝有林
    進義屍體之黑色塑膠袋運至自小客車行李箱內，並將行兇用之警棍一併攜出。乙
    ○○因害怕其殺人犯行被發覺，乃另行起意，基於損壞屍體之犯意，駕駛前揭自
    小客車至嘉義縣中埔鄉○○村○○路六０六號之忠義加油站，購買汽油桶一只及
    二點九二公升之汽油後，再將自小客車駛至嘉義縣番路鄉○○○路半天岩觀景亭
    ，旋將裝有林進義屍體之黑色塑膠袋、連同其身上衣物、鞋子及行兇用之警棍丟
    棄至該觀景亭駁坎下，將購得之汽油潑灑而下，再將汽油桶一併丟下後，拿自小
    客車內之面紙捲成條狀，以打火機點燃面紙後丟下引燃汽油，致林進義之屍體遭
    焚燬，過約二十分鐘火勢逐漸趨緩，乙○○拉著駁坎所附著之樹藤順勢下滑至林
    進義焚燬之屍體旁，以附近尋得之三合板挖掘旁邊泥土掩蓋屍體，再拿附近較大
    之石塊堆蓋屍體後，始驅車離去。嗣於同日凌晨五時許，乙○○駕車返回嘉義縣
    中埔鄉和美村二十鄰永樂新村二六五號之四十二住處，因全身只著內褲，遂向其
    妻子陳金紗謊稱：「遭人搶劫」等語，並將前開自小客車行李箱內沾有林進義血
    跡之地毯及千斤頂取下，以酒精噴灑，在其住家外面之柏油路上燃燒，燒畢將地
    毯及千斤頂殘骸丟棄於垃圾車內，再將柏油路上因火燃燒後留下之痕跡以黑色油
    漆漆上。嗣於九十一年二月十日十三時三十分許，為遊客林廷羽、李基華在嘉義
    縣番路鄉民和村一鄰半天岩觀景亭駁坎處發現一具只剩白骨之屍體，經嘉義縣警
    察局中埔分局報請臺灣嘉義地方法院檢察署檢察官督同法醫師前往相驗屍體，發
    現陳屍現場有土石覆蓋，有焚燒過之痕跡，並遺留有汽油桶一只、氣墊式休閒鞋
    一隻，經警清查死者為林進義，並經林進義之父甲○○確認無誤，嗣警訪查林進
    義女友陳桂芬，得知陳桂芬最後一次於九十一年二月三日與林進義一同出遊，之
    後返回林進義住處「賺錢商業大樓」後，即未再見到林進義，而警方於九十一年
    二月十一日二十三時二十分許，再至「賺錢商業大樓」訪查，得知有陳瑛慶於約
    十天前，看見乙○○在大樓電梯口處毆打林進義，再訪查陳瑛慶確認確有目擊乙
    ○○與林進義在該大樓內互毆叫罵，即認乙○○涉嫌重大，於九十一年三月十九
    日訊問乙○○，乙○○坦承殺害林進義，並供出作案過程。
二、案經嘉義縣警察局中埔分局報請臺灣嘉義地方法院檢察署檢察官偵查起訴。
      理      由
一、訊據被告乙○○（下稱被告）對於右揭殺害林進義之事實坦承不諱，惟辯以其有
    精神病史，案發當時因受死者刺激，又加上值大夜班，行為時乃處於精神耗弱之
    狀態，且其當時僅欲教訓林進義，並非存心殺人；又矢口否認有毀損屍體之犯行
    ，辯稱：係為了燒毀其身上的衣物及兇器警棍等，不小心燒到屍體云云。
二、惟查：
（一）本案係於九十一年二月十日十三時三十分許，由遊客李基華在嘉義縣番路鄉民
      和村一鄰半天岩觀景亭駁坎處，發現一具屍體之白骨後立即報警，於當日十六
      時許，由檢察官督同法醫師及員警至發現地點初步相驗屍體，並進行現場蒐證
      ，由法醫師採集死者右拇指指皮，嗣將該指皮送內政部警政署刑事警察局鑑定
      採取指紋比對結果，查與林進義之指紋卡右拇指指紋相同，此有內政部警政署
      刑事警察局九十一年二月二十一日刑紋字第０九一００三四三０六號鑑驗書附
      於警卷第二十九頁參見，足認本件死者為林進義無訛。
（二）本案經檢察官督同法醫師解剖林進義屍體鑑定結果，死者受有鈍力性顱腦損傷
      ：左側顳骨凹陷骨折二點二乘一點五公分，右頂股凹陷骨折一點一乘零點九公
      分及零點五乘零點三公分，左側枕骨底面線狀骨折八公分，死亡原因為鈍力性
      顱腦損傷，死亡方式為他殺，此有臺灣嘉義地方法院檢察署相驗屍體證明書、
      勘驗筆錄、法務部法醫研究所（九十一）法醫所醫鑑字第０二二０號鑑定書及
      照片附於相驗卷可稽，足徵死者林進義係遭他人以頓器殺害。
（三）又被告於九十一年二月四日凌晨二時三十七分許，確至嘉義縣中埔鄉○○村○
      ○路六０六號「忠義加油站」購買汽油，有統一發票一張附於警卷第三十六頁
      可按，而經檢察官據報前往上開陳屍地點相驗時發現現場有土石覆蓋，有汽油
      桶，有焚燒過，死者身上的衣服有焚燒過，製有勘驗筆錄在卷可稽，並經警在
      現場扣得汽油桶一只及經被告指認為其所有之燃燒過的氣墊鞋一隻在卷可查，
      又被告於案發後之九十一年二月二十一日，至南都汽車股份有限公司換裝其車
      號Ｃ三—二二八九號自小客車行李箱地毯等，亦有該汽車公司之工作傳票附於
      警卷第三十七頁可稽。復被告住處前之柏油路面，經檢察官前往勘驗結果，確
      有焚燒及噴漆痕跡，亦有勘驗筆錄附卷可參。以上事證均與被告之自白相符，
      又被告之自白亦核與證人陳瑛慶於警訊中證稱約在案發時間，見到林進義與乙
      ○○在「賺錢商業大樓」一樓處叫罵互毆，上樓後再下樓，即未見林進義，僅
      看見乙○○等語，證人陳金紗於警訊中證稱被告曾於深夜返家，只著內褲一條
      ，稱其遭到搶劫等語亦相符合，足徵被告自白其殺害林進義等情，應與事實相
      符。
（四）就被告行為時之精神狀況，經原審委請長庚紀念醫院嘉義分院鑑定結果，認被
      告於犯案時意識清楚，能冷靜行動，並收拾現場，處理善後，且案發後迄今並
      未感到後悔，可知犯案非一時衝動之行為，被告犯案當時，其思考、理解、判
      斷等能力應與一般人程度相同，並未達到精神耗弱或心神喪失之狀態。此有長
      庚紀念醫院嘉義分院精神鑑定報告書附於本院卷可稽。而經原審再委請業以治
      療被告精神疾病一段時間之嘉義基督教醫院趙星豪醫師鑑定結果，亦同認被告
      在行為時對外界事務之思考、理解與判斷能力，應完全與正常人相當，即被告
      於行為時並未達到精神耗弱之程度，亦有財團法人嘉義基督教醫院九十二年六
      月十日（九二）嘉基醫字第０八九八號函附之精神鑑定報告書在本院卷可按。
（五）被告雖辯稱其為燒衣物等而不小心燒到屍體等語，惟被告於警訊中自承其殺害
      林進義後，將死者拖入儲藏室內時，發現手上染有血跡，即持其掛在儲藏室上
      之衣服擦拭，之後將該沾有血跡之衣服用垃圾袋裝起來，然後置於垃圾堆由垃
      圾車運走。準此，被告如僅意欲焚燒其衣物，何以不一併將該衣服攜走一同焚
      燒？又被告將屍體運至上開半天岩觀景亭處，如無意焚燒屍體，何以未先將屍
      體掩埋妥當，另在他處焚燒衣物等，卻將衣物一同丟置於屍體所在之處，再引
      燃焚燒？均與常情有悖，被告所辯，不足採信。
（六）按警棍質地堅硬，如持以向人之頭部猛擊，極易使人喪命，此亦為被告所自承
      在卷（原審九十二年八月二十六日審判筆錄參見），竟以之猛擊林進義頭部四
      次，造成林進義之左側顳骨凹陷骨折二點二乘一點五公分，右頂股凹陷骨折一
      點一乘零點九公分及零點五乘零點三公分，左側枕骨底面線狀骨折八公分，致
      其當場倒地死亡，足徵被告下手時力道之猛，主觀上顯有殺人之犯意，被告辯
      稱其當時僅欲教訓林進義，並非存心殺人云云，核與其下手之力道及部位不合
      ，顯係卸責之詞，不足採信。本件事證明確，被告犯行堪以認定。
三、核被告所為係犯刑法第二百七十一條第一項之殺人罪及同法第二百四十七條第一
    項之毀損屍體罪。被告殺害林進義後，另行起意焚燒林進義之屍體，其所犯上開
    二罪，犯意各別，行為互殊，應予分論併罰。又本案肇因借車糾紛被告始憤而將
    被害人殺害，依現有證據並無其他共犯，林進義之父甲○○於聲請檢察官上訴時
    雖聲請訊問證人黃來枝、陳瑛慶、林威凱、陳桂芬等暨請求勘驗挖掘屍體錄影帶
    ，惟未指出其必要性，且陳瑛慶、林威凱、陳桂芬等業經檢察官於偵查中訊明，
    其訊問黃來枝及勘驗錄影帶部分復無法推翻被告確係自己焚燒林進義屍體之事實
    ，參以公訴人及被害人之父甲○○於本院調查審理時並未再提出本案有其他共犯
    之具體證據以供調查，甲○○前所為訊問證人黃來枝、陳瑛慶、林威凱、陳桂芬
    暨勘驗挖掘屍體錄影帶之聲請，核無必要，附此敘明。
四、原審以被告罪證明確，因予適用刑法第二百七十一條第一項、第二百四十七條第
    一項、第五十一條第五款之規定，並審酌本件肇因於被害人前多次向被告借車均
    佔被告便宜，撞毀被告之車亦不予理賠，有嘉義市警察局第二分局九十一年七月
    二十四日嘉市警二刑字第０九一００一三五八七號函附之受理各類案件紀錄表一
    份在卷可按，當日又因借車事件與被告發生口角進而互毆，被告才憤而將被害人
    殺害，然被告持警棍猛擊被害人頭部數下致死，手段殘忍，事後又將被害人之屍
    體焚燬，且迄未與被害人家屬達成民事上之和解等一切情狀，分別就被告殺人量
    處有期徒刑十五年；損壞屍體量處有期徒刑二年，並定其應執行刑為有期徒刑十
    六年，且以未扣案之汽油桶一只為被告所購，為其供承在卷，且為犯罪所用之物
    ，而依刑法第三十八條第一項第二款規定宣告沒收，另說明扣案之氣墊式休閒鞋
    一隻，雖為被告所有，然為被告案發時之穿著，並非供犯罪所用之物，行兇用之
    警棍業已焚燬滅失，故均不予宣告沒收。其認事用法，俱無不合，量刑亦稱妥適
    ，公訴人循被害人之父甲○○之聲請，就原審已詳為論斷審酌部分而為指摘，並
    認被告有與世隔離之必要，為無理由，應駁回其上訴。
據上論結，應依刑事訴訟法第三百六十八條，判決如主文。
本案經檢察官許仲瑩到庭執行職務。
中    華    民    國      九十三      年      三      月      九        日
                                  臺灣高等法院臺南分院刑事第二庭
                                      審判長法官  葉    居    正
                                            法官  林    勝    木
                                            法官  莊    俊    華
右正本證明與原本無異。
如不服本判決，應於判決送達後十日內向本院提出上訴狀，其未敘述理由者並應於提
出上訴狀後十日內向本院補提理由書（應附繕本)。
                                      法院書記官  陳    嘉    琍
中    華    民    國      九十三      年      三      月      十        日
附錄法條：
刑法第二百七十一條第一項：殺人者，處死刑、無期徒刑或十年以上有期徒刑。
刑法第二百四十七條第一項：損壞、遺棄、污辱或盜取屍體者，處六月以上五年以下
                          有期徒刑。
